最高法院刑事判決　　　　　　　　　　　　　　　八十七年度台上字第二一一八號
　　上　訴　人　錦寶
右上訴人因偽造貨幣案件，不服台灣高等法院中華民國八十七年一月二十六日第二審
判決（八十六年度上訴字第六○六四號，起訴案號：台灣新竹地方法院檢察署八十五
年度偵字第一○○三○、一一五一七號），提起上訴，本院判決如左：
    主  文
上訴駁回。
    理  由
按刑事訴訟法第三百七十七條規定，上訴於第三審法院，非以判決違背法令為理由，
不得為之。是提起第三審上訴，應以原判決違背法令為理由，係屬法定要件。如果上
訴理由狀並未依據卷內訴訟資料，具體指摘原判決不適用何種法則或如何適用不當，
或所指摘原判決違法情事，顯與法律規定得為第三審上訴理由之違法情形，不相適合
時，均應認其上訴為違背法律上之程式，予以駁回。本件上訴人錦寶上訴意旨略稱
：(一)、陳雲利欠上訴人債款未還，有上訴人於民國八十七年一月十九日狀呈之支票影
本五張可證，上訴人為要求陳雲利償還欠款，始幫陳雲利印製偽造之千元新台幣券，
並非為供行使之用而偽造幣券，此有利之證據，原判決不予採用又未於判決內說明其
理由，有理由不備及未調查證據之違法。(二)、上訴人偽造之千元新台幣券，正反面吻
合度甚差，色澤加深、大小以真鈔面積之百分之九十五至九十八縮小印製，一般人在
正常情況下均可分辨，實欠供行使之用之意圖。向溫永喜收受假鈔之張鳳琴之十五歲
女兒林姵妏稱其一看便知是假鈔，原判決竟認上訴人偽造之鈔票，足以使一般人誤為
真鈔而收受，其認定事實與上開卷證資料不符，亦屬違法。(三)、上訴人將偽鈔交付陳
雲利後，陳雲利如何交付偽鈔予溫永喜及溫永喜如何使用偽鈔，非上訴人所預知或參
與，原審憑溫永喜使用偽鈔購物找零之事實認定上訴人有供行使之意圖，有認定事實
與所憑證據不相適合之違法。(四)、上訴人固曾自白每印製三、四十萬元（新台幣，下
同）假鈔，上訴人可獲得真鈔十萬元等情，但上訴人嗣後否認其事，辯稱係為求陳雲
利返還債務而印製假鈔。陳雲利亦證實並無其事。原審未加調查遽行採認，有以上訴
人之自白為認定犯罪之唯一證據及未調查證據之違法。(五)、原判決認定上訴人第一次
印製三百萬元之千元假鈔，得款七十萬元，惟未調查、認定上訴人第二次印製一百萬
元之千元假鈔得有報酬，認定之事實已有矛盾。如認上訴人第二次偽造假鈔未得報酬
，益證上訴人所稱僅係為要求陳雲利償還七十萬元債務，始代為偽造假鈔之辯解非虛
，原審未予調查，有應調查之證據而未予調查之違法等語。
惟查證據之取捨及其證明力之判斷，屬於事實審法院之職權，苟其所為之判斷，並不
違背經驗法則及論理法則，即不能任意指為違背法令。本件原審認定上訴人錦寶有
原判決事實欄所記載之犯行，係以該事實已據上訴人於新竹縣調查站訊問及檢察官偵
查中供承不諱，並有查扣之上訴人所有用以印製偽鈔之全錄Ａ六三五型彩色影印機一
台、Ａ三影印紙一包、共犯陳雲利所有做為製作偽鈔上「蔣中正頭像」浮水印之蔣中
正頭像底片一枚，自共犯陳雲利處扣得之千元新台幣偽鈔三百四十八張（鑑定時耗損
四張），自共犯溫永喜處扣得之千元新台幣偽鈔三十八張（鑑定時耗損三張）等可資
佐證。上訴人被查獲時，自上述彩色影印機影印之千元新台幣偽鈔，與自共犯溫永喜
、陳雲利處扣得之偽鈔，經法務部調查局鑑定結果，係同一部彩色影印機所印製，有
該局函在卷可稽，足見上訴人之自白與事實相符。共犯溫永喜被查獲當日，已在新竹
縣新埔鎮以購物找零方式，自被害人盧吳秋香等四人換得二千六百五十元真鈔，足證
所偽造之偽鈔足以使人誤為真鈔而收受，其係供行使之用甚明等調查結果，予以綜合
判斷，認上訴人成立妨害國幣懲治條例第三條第一項之偽造幣券罪，於法定刑內量處
其刑，已詳其所憑之證據及認定之理由。並指駁說明上訴人所辯其印製之偽鈔，大
小、色彩與真鈔不同，一般人可分辨為偽鈔，其無供行使之用之主觀意圖，亦無犯罪
之故意云云，係卸責之詞，不足採信。所為論斷均有卷存證據資料可資覆按，從形式
上觀察，並無違背法令之情形存在。查妨害國幣懲治條例第三條第一項偽造幣券罪之
「意圖供行使之用」，並不以供自己行使之用為限，意圖供他人使用而偽造幣券者，
亦成立該罪。上訴人偽造新台幣之目的，既係交給陳雲利等使用，則上訴人是否曾使
用偽鈔，並不影響上訴人犯罪之成立，即非待證事實所關重要之點，欠缺調查之必要
性。又偽造幣券罪，並不以所偽造之幣券與真幣券完全相同為必要，僅須外觀上足以
使人誤為真鈔，即已足。原判決已說明上訴人印製之偽鈔，經共犯溫永喜使用，已有
四人受騙收受，上訴人應成立偽造幣券罪之理由。上訴意旨對原判決依憑前開證據所
為之論斷，究竟違背如何之經驗法則或論理法則，並未依憑卷內資料具體指摘，徒以
自己之說詞，謂其印製之偽鈔大小、色澤與真鈔非完全相同，林姵妏能辨認為偽鈔，
足見其無供行使之用之意圖云云，任意指摘原判決有認定事實與卷內資料不符、以上
訴人之自白為論罪之唯一證據及應調查之證據未予調查之違法云云，顯非合法之上訴
理由。又上訴人印製偽鈔，既係供陳雲利等使用，則不論其印製動機係為請陳雲利還
債，抑為直接獲取報酬，及每次是否均獲得報酬，均不影響上訴人偽造幣券罪之成立
。是上訴人第二次偽造新台幣是否獲得報酬，即欠缺調查之必要性，且上訴人所提陳
雲利欠債之支票，亦非有利於上訴人之證據，非必於判決內一一記載不採之理由。上
訴意旨依憑己見，再為單純事實上之爭執，否認犯罪，任意指摘原審有調查未盡及判
決不載理由之違法，自與首揭上訴第三審之法定要件不相適合。依上說明，其上訴違
背法律上之程式，應予駁回。
據上論結，應依刑事訴訟法第三百九十五條前段，判決如主文。
中      華      民      國    八十七    年      六      月     十八     日
                              最高法院刑事第七庭
                                  審判長法官  董  明  霈
                                        法官  丁  錦  清
                                        法官  賴  忠  星
                                        法官  林  茂  雄
                                        法官  王  居  財
      右正本證明與原本無異
                                              書  記  官
中      華      民      國    八十七    年      六      月    二十四    日
